【裁判字號】    90,易,1200
【裁判日期】    900607
【裁判案由】    贓物
【裁判全文】
臺灣板橋地方法院刑事判決                          九十年度易字第一二００號
    公訴人  臺灣板橋地方法院檢察署檢察官
    被  告  乙○○
右列被告因贓物案件，經檢察官提起公訴（九十年度偵字第六八四號），本院判決如
左：
    主    文
乙○○連續故買贓物，處拘役伍拾日，如易科罰金，以參佰元折算壹日。
    事    實
一、乙○○自民國八十九年七月初起，在臺北縣三重市重新橋下跳蚤市場以從事販賣
    行動電話手機與零件為業，於八十九年七月中旬至七月底某日，及同年十月上旬
    至十月中旬間某日，明知先後二不詳姓名年籍之人分別持來交換或販賣之NOKIA
    廠牌5130型號，機身號碼分別為000000000000000號及000000000000000號之二支
    行動電話手機係屬來路不明之贓物（機身號碼000000000000000號行動電話係許
    顓民所有，於八十九年七月十五日下午三時十五分許，在臺北縣新店市○○路○
    段二六八巷前置於ＲＲＨ─一三五號輕機車置物箱內遭不詳之人竊取。機身號碼
    000000000000000號行動電話係丁曉娟所有，於八十九年十月五日晚間七時許，
    在臺中市○○路○段五八四號前置於機車置物箱內遭不詳之人竊取），竟基於概
    括之犯意，先後以不詳之價格購入。並於同年七月底某日，將其中機身號碼0000
    00000000000號行動電話以新臺幣（下同）一千七百元之價格售予不知情之丙○
    ○。嗣丙○○於同年九月十八日下午四時許，使用該支行動電話時為警查獲，並
    經警循線於同年十月十五日上午十一時三十分許，在三重市重新橋下跳蚤市場內
    查獲乙○○，並扣得上開機身號碼000000000000000號行動電話一支。
二、案經臺北縣警察局新店分局移送臺灣臺北地方法院檢察署檢察官呈請臺灣高等法
    院檢察署檢察長令轉臺灣板橋地方法院檢察署檢察官偵查起訴。
    理    由
一、訊據被告乙○○對其於前揭時地在臺北縣三重市重新橋下販售行動電話手機之事
    實，固坦承不諱，惟矢口否認有何故買贓物犯行，辯稱：伊係於八十九年九月二
    十六日三重市重新橋下疏洪道整治，重新整編攤販位置後，始在該地第九區販賣
    行動電話及零配件，賣的均係二手行動電話，來源係向通訊行購買或係他人拿來
    出售或交換之手機，伊每筆交易均有作紀錄，丙○○所持之機身號碼0000000000
    00000 號行動電話非伊販賣，伊無該交易之紀錄，重新橋下賣手機之攤位有三、
    四十個，且葉女所指買手機之時間伊尚未在該處擺攤，丙○○顯係誤認，又機身
    號碼000000000000000 號行動電話係不詳姓名綽號「阿祥」之人於八十九年十月
    間持來與伊交換，伊係用中古手機之價格收購，伊不知該支行動電話係贓物云云
    。
二、然查前開機身號碼000000000000000 號行動電話係許顓民所有，於八十九年七月
    十五日下午三時十五分許，在臺北縣新店市○○路○段二六八巷前置於ＲＲＨ─
    一三五號輕機車置物箱內遭不詳之人竊取。機身號碼000000000000000 號行動電
    話係丁曉娟所有，於八十九年十月五日晚間七時許，在臺中市○○路○段五八四
    號前置於機車置物箱內遭不詳之人竊取之事實，業經被害人許顓民、丁曉娟分別
    於警訊時指述明確（見臺灣臺北方法院檢察署八十九年度偵字第二二二七二號卷
    第六頁），並有被害人分別簽具之贓物認領保管單二紙附卷可稽，該二支行動電
    話確係被害人遭竊之盜贓無誤。
三、次查證人丙○○於警訊時及偵審中證稱：機身號碼000000000000000號行動電話
    係於八十九年七月底某日在三重市重新橋下跳蚤市場以一千七百元向被告購買，
    那天是週日上午，伊與男友陳進雄一起去買的，因伊原有手機損壞，去該處買比
    較便宜，用現金買，沒有填寫任何資料，被告亦未向伊要證件登記，伊被員警查
    到後，員警有帶伊去該處指認被告，案發後每星期日及週休二日仍見被告在該處
    賣手機電話，被告父親也會在旁邊賣，他父親長得矮矮胖胖，年約六、七十歲，
    理平頭，有一點駝背，被告確係販賣該支行動電話給伊之人無誤（見上開第二二
    二七二號偵查卷第八頁、第二十頁背面、本院九十年五月十日訊問筆錄）。證人
    陳進雄於本院調查時結證稱：該手機係伊與女友丙○○在三重重新橋下向被告購
    買，總價約三千元，用原來手機與被告換，原手機抵一千元，差價部分用現金補
    貼，係當日上午約八、九點左右去買的，當初伊與丙○○去那裡逛過好幾次，買
    受機未作任何紀錄，僅口頭交易，當時被告父親也在場，被告與其父親之攤位擺
    在一起，員警有帶伊及丙○○去指認，被告即係賣手機之人等語（見本院九十年
    五月十日訊問筆錄），並經證人丙○○與陳進雄於本院調查時當庭指認被告無訛
    。雖證人丙○○與陳進雄就上開手機價格部分所述略有出入，然指認被告係出售
    手機之人則始終一致，證人等與被告宿無嫌隙，衡情應無甘冒偽證之風險而無端
    設詞誣陷之理。
四、再查被告於警訊時及偵查中均供稱：自八十九年七月暑假時即開始在重新橋下販
    賣手機等語（見前開第二二二七二號偵查卷第三頁背面、第二十一頁），嗣於本
    院調查時稱自八十九年九月二十六日起才開始擺攤位云云（見本院九十年五月十
    日訊問筆錄），前後供述已有矛盾。又被告雖辯稱交易均有紀錄，然依被告於偵
    查中所提之客戶資料卡，卻無前開經扣案之機身號碼000000000000000 號行動電
    話之交易紀錄，顯見被告所稱每筆交易均作紀錄云云，即屬不實在。再被告所舉
    證人甲○○於本院調查時證稱：伊擔任重新橋下跳蚤市場第六區區長，第六區是
    臨時攤位，一至五區係固定攤位，總共有七區，以橋墩為區分，被告先前在第五
    區擺攤，八十九年九月以後移到後面等語（見本院九十年四月二十六日訊問筆錄
    ）。證人陳光南於本院審理時證稱：被告於八十九年重新橋施工重劃後才在伊旁
    邊擺攤，主要賣手機配件，較少賣手機，施工重劃前伊不認識被告等語（見本院
    九十年五月二十四日審判筆錄）。證人甲○○與陳光南所言，僅能證明被告擺設
    攤位之時間，對被告究有無出售前開屬盜贓之行動電話予丙○○一節，則為證人
    所不知，彼等所言即無由據以對被告作有利之認定。
五、綜上所述，本案係由向被告購買行動電話之顧客丙○○於使用購入之手機時，為
    警查獲該機身號碼000000000000000號行動電話係許顓民失竊之盜贓，再經由葉
    女出面指認購機來源而循線查獲被告，被告為警查獲時復在其攤位另扣得機身號
    碼000000000000000 號行動電係丁曉娟失竊之贓物。被告既以從事二手動電話之
    買賣為業，對貨物之來源是否正當，客觀上應負有查證之義務，竟任意購買來源
    不明之行動電話，復不作必要之交易紀錄，其對系爭二支行動電話失竊之經過雖
    未必有明確認知，然其任意購買來路可疑之行動電話，至少足認其有購買贓物之
    未必故意，本件事證明確，被告犯行堪予認定。
六、核被告所為，係犯刑法第三百四十九條第二項之故買贓物罪。其先後二次故買之
    行為，時間緊接，犯罪構成要件相同，顯係基於概括犯意為之，應依連續犯論以
    一罪，並依法加重其刑。爰審酌被告為貪小利，竟買受盜贓，其犯罪之動機、目
    的、手段、及犯罪後之態度等一切情狀，量處如主文所示之刑，並諭知易科罰金
    之折算標準，以示懲儆。末查被告行為後刑法第四十一條業於九十年一月四日經
    立法院刑法修正通過，並經總統於九十年一月十日公布，於同年一月十二日生效
    施行，其修正條文為：「犯最重本刑為五年以下有期徒刑以下之刑之罪，而受六
    個月以下有期徒刑或拘役之宣告，因身體、教育、職業、家庭之關係或其他正當
    事由，執行顯有困難者，得以一元以上三元以下折算一日，易科罰金。但確因不
    執行所宣告之刑，難收矯正之效，或難以維持法秩序者，不在此限。」「併合處
    罰之數罪，均有前項情形，其應執行之刑逾六月者，亦同」，與修正前刑法第四
    十一條比較結果，修正後之條文顯較有利於被告，本件既符合修正後刑法第四十
    一條第一項之情形，依刑法第二條第一項前段規定，自應依修正後刑法第四十一
    條第一項規定諭知易科罰金之折算標準，附此說明。
據上論斷，應依刑事訴訟法第二百九十九條第一項前段，刑法第五十六條、第三百四
十九條第二項、第二條第一項前段、第四十一條第一項，罰金罰鍰提高標準條例第一
條前段、第二條，判決如主文。
本案經檢察官李傳侯到庭執行職務。
中      華      民      國        九  十    年     六     月     七     日
                                        臺灣板橋地方法院刑事第四庭
                                            法    官    談      虎
右正本證明與原本無異。
如不服本判決，應於判決送達後十日內，向本院提出上訴狀。
                                            書 記 官    陳君  偉
中      華      民      國        九  十    年     六     月     七     日
附錄本案論罪科刑法條全文：
刑法第三百四十九條第二項
  搬運、寄藏、故買贓物或為牙保者，處五年以下有期徒刑、拘役或科或併科一千元
  以下罰金。


司法院資訊處製作；財團法人民間司法改革基金會備份。
